臺灣高等法院刑事判決　　　　　　　　100年度上易字第332號
上　訴　人
即　被　告　曹欽銘
上列上訴人即被告因違反毒品危害防制條例案件，不服臺灣士林
地方法院99年度審易字第2114號，中華民國99年12月16日第一審
判決（起訴案號：臺灣士林地方法院檢察署99年度毒偵字第2180
號），提起上訴，本院判決如下：
    主  文
上訴駁回。
    事  實
本審認定之事實與第一審判決書所記載之事實相同，茲引用之。
    理  由
一、按刑事訴訟法第350條、第361條、第362條、第367條規定，
    不服地方法院之第一審判決而上訴者，須提出上訴書狀，並
    應敘述具體理由，為上訴必備之程式；其所提出之書狀未敘
    述上訴理由，或僅曾以言詞陳述上訴理由者，均應於上訴期
    間屆滿後20日內補提理由書於第一審法院。第一審法院經形
    式審查，認逾期未補提上訴理由者，應定期間先命補正，逾
    期未補正者，為上訴不合法律上之程式，應以裁定駁回。倘
    已提出上訴理由，但所提非屬具體理由者，則由第二審法院
    以上訴不合法律上之程式，判決駁回。而所謂具體理由，必
    係依據卷內既有訴訟資料或提出新事實、新證據，指摘或表
    明第一審判決有何採證認事、用法或量刑等足以影響判決本
    旨之不當或違法，而構成應予撤銷之具體事由，始克當之（
    例如：依憑證據法則具體指出所採證據何以不具證據能力，
    或依憑卷證資料，明確指出所為證據證明力之判斷如何違背
    經驗、論理法則）；倘僅泛言原判決認定事實錯誤、違背法
    令、量刑失之過重或輕縱，而未依上揭意旨指出具體事由，
    或形式上雖已指出具體事由，然該事由縱使屬實，亦不足以
    認為原判決有何不當或違法者（例如：對不具有調查必要性
    之證據，法院未依聲請調查亦未說明理由，或援用證據不當
    ，但除去該證據仍應為同一事實之認定），皆難謂係具體理
    由，俾與第二審上訴制度旨在請求第二審法院撤銷、變更第
    一審不當或違法之判決，以實現個案救濟之立法目的相契合
    ，並節制濫行上訴。是不服地方法院之第一審判決而上訴者
    ，須提出上訴書狀，且應於上訴書狀本身內敘明上訴之具體
    理由，如不能認係具體理由者，上訴即非合法。
二、本件上訴人即被告曹欽銘不服原審判決，提起上訴，其上訴
    意旨略稱：原審未依自白減輕其刑，且伊有刑法第59條及第
    61條之減輕或免刑之情事，原判決亦未予斟酌，量刑顯有不
    當；另伊之前妻離家、外遇、拋夫棄子並向伊提出恐嚇告訴
    ，有檢察官聲請簡易判決處刑書可參，長期家庭不安，導致
    伊情緒低落、無處宣洩，不知不覺中誤用毒品，以求解脫，
    且伊與前妻辦理離婚，目前需單獨扶養年幼2歲子女，故懇
    請鈞院判處本件免刑或拘役30天並易科罰金云云。
三、惟查：按量刑係屬事實審法院得自由裁量之職權，並應受比
    例原則等法則之拘束，非可恣意為之，致礙其公平正義之維
    護，必須兼顧一般預防之普遍適應性與具體個案特別預防之
    妥當性，始稱相當。而刑法第57條規定係科刑時應審酌被告
    犯罪之一切情狀，予以例示應注意之事項，以為科刑輕重之
    準據；至刑法第59條之酌量減輕其刑，必於犯罪之情狀，在
    客觀上足以引起一般同情，認為即予宣告法定最低度刑期，
    猶嫌過重者，始有其適用。故前者為量刑之標準，後者為酌
    減之依據，兩者有別，不容混淆。又量刑係法院就繫屬個案
    犯罪之整體評價，為事實審法院得依職權自由裁量之事項，
    量刑判斷當否之準據，應就判決之整體觀察為綜合考量，苟
    已斟酌刑法第57條各款所列情狀，而未逾越法定刑度，如無
    偏執一端，致有明顯失出失入之恣意為之情形，上級審法院
    即不得單就量刑部分遽指為不當或違法。查原判決就如何量
    定被告宣告刑之理由，業已審酌依被告於原審之自白施用第
    二級毒品甲基安非他命之犯罪事實，核與起訴書所載證據相
    符，認被告施用第二級毒品甲基安非他命，係犯毒品危害防
    制條例第10條第2 項之施用第二級毒品罪，並衡酌被告施用
    毒品前持有之低度行為，為施用之高度行為所吸收，不另論
    罪；又被告前經觀察、勒戒及強制戒治執行完畢後，5 年內
    故意再犯本件有期徒刑以上之上開各罪，為「累犯」，應依
    法加重其刑；爰審酌被告曾因施用毒品案件經送觀察、勒戒
    及強制戒治，仍無法戒除毒癮，復多次觸犯施用毒品犯行，
    前於94年間因施用毒品案件，經臺灣臺北地方法院以94年度
    易字第528號判決處有期徒刑1年確定，於96年1月25日縮刑
    期滿執行完畢。再因施用毒品案件，分別經臺灣臺北地方法
    院以96年度易字第3160號判決處有期徒刑5月確定、臺灣高
    等法院以97年度上易字第697號判決處有期徒刑8月確定及臺
    灣板橋地方法院以97年度簡字第2978號判決處有期徒刑6月
    確定，上開案件經臺灣板橋地方法院以98年度聲字第2721號
    裁定定應執行刑為有期徒刑1年4月，其再犯本案，顯示其無
    戒絕之決心，又其施用毒品係傷害自身健康，所生危害非鉅
    ，且犯後已知坦承犯行，態度良好等一切情狀，公訴人求處
    有期徒刑1年1月，尚嫌過高，而量處有期徒刑11月，從形式
    上觀之，核無認定事實錯誤及濫用量刑權限，亦無其他失出
    或失入之違法或失當之處。又犯毒品危害防制條例第4條至
    第8條之罪於偵查及審判中均自白者，減輕其刑，毒品危害
    防制條例第17條第2項規定甚明，是依該條例第17條第2項規
    定予以減刑之犯罪，限於第4條至第8條之罪，並不包括同條
    例第10條第2項之施用第二級毒品罪適用。是被告係犯上開
    條例第10條第2項之施用第二級毒品罪，核與上開條文規定
    不符，被告上訴指稱原判決未依自白減輕其刑，係對於法律
    適用見解之誤會；另被告所述之家庭因素乙節，要屬於法定
    刑內是否從輕科刑審酌之事項，尚不得僅執此遽為酌量減輕
    其刑或免刑。被告置原判決前開論述於不顧，徒憑己意，任
    意指摘原審量刑過重云云，無非對本件犯行深表悔悟及純屬
    其個人主觀上對法院量刑之期盼，尚不足以影響原判決之本
    旨，其所執上訴理由，顯非依據卷內既有訴訟資料或提出新
    事實、新證據，指摘或表明第一審判決有何採證認事、用法
    或量刑等足以影響判決本旨之不當或違法，而構成應予撤銷
    之具體事由。被告上訴，未以書狀敘述具體理由，揆諸上揭
    規定，自屬不合法律上之程式，爰不經言詞辯論，逕予駁回
    。
據上論結，應依刑事訴訟法第367 條前段、第372 條、第373 條
判決如主文。
中    華    民    國   100    年    2     月    17    日
                  刑事第十一庭      審判長法  官  許宗和
                                          法  官  潘進柳
                                          法  官  沈君玲
以上正本證明與原本無異。
不得上訴。
                                          書記官  彭于瑛
中    華    民    國   100    年    2     月    18    日